【裁判字號】    98,台上,75
【裁判日期】    980108
【裁判案由】    違反毒品危害防制條例等罪
【裁判全文】
最高法院刑事判決                九十八年度台上字第七五號
上  訴  人  台灣高等法院檢察署檢察官
被      告  甲○○
上列上訴人因被告違反毒品危害防制條例等罪案件，不服台灣高
等法院中華民國九十七年十月二十四日第二審判決（九十七年度
上訴字第二五八０號，起訴案號：台灣板橋地方法院檢察署九十
六年度偵字第二０六九五號），提起上訴，本院判決如下：
    主  文
原判決關於明知為禁藥而轉讓予黃柏強部分撤銷，發回台灣高等
法院。
其他上訴駁回。
    理  由
一、撤銷（明知為禁藥而轉讓予黃柏強）部分
本件原判決撤銷第一審關於被告甲○○販賣第二級毒品予黃柏強
部分之科刑判決，變更起訴法條，改判論處被告明知為禁藥而轉
讓罪刑，固非無見。
惟查：審理事實之法院，對於被告有利及不利之證據，應一律注
意，綜合全案證據資料，本於職權定其取捨，依自由心證而為事
實之判斷，且此項自由判斷之職權運用，應受經驗法則與論理法
則之支配。倘將各項證據予以割裂，分別單獨觀察判斷，即不合
於論理法則。一、證人即共同被告黃柏強於檢察官偵查時，先稱
在其口袋內查獲之甲基安非他命（下稱安非他命）0.41公克也是
向被告拿的，都不用付錢。檢察官續問：「實情到底為何？」黃
柏強答曰：此包安非他命是被告在事發前一、二天，也是在環球
旅店賣給我的，當時祇賣給我一包新台幣（下同）一千元，我從
民國九十六年六、七月開始施用安非他命，貨品來源都是和被告
買的，我大約一星期施用一次，共拿了三、四次，最多一次一公
克，他賣我二千五百元，最少一次一千元等語（見偵卷第八十六
頁）。倘若無誤，則檢察官訊問時並未為暗示或誘導，原判決逕
謂嗣經檢察官「一再追問」，黃柏強始改稱在該包安非他命係被
告以一千元價格販賣予伊云云（原判決第十二頁第十一行以下）
，所為論述，即與卷內證據資料不符。二、黃柏強除於檢察官偵
查時為上揭陳述外，又於第一審法院羈押訊問時供稱：九十六年
「九月七日」向被告拿取安非他命時，被告沒有向伊收錢，伊感
覺不好意思，拿出二千元放在桌上（見第一審卷第十四頁）。另
秘密證人Ａ結證：九十六年「九月七日」晚上，亦即遭員警查獲
前不久，黃柏強剛向被告買過安非他命，黃柏強交給被告二千元
等語（見偵卷第一０四頁密封證物袋筆錄）。二人就黃柏強「有
償」向被告取得「安非他命」、取得日期、地點等基本事實，似
大致相符。原判決以黃柏強取得日期係九月六日或九月七日，取
得金額係一千元或二千元等細節出入，即認二者不符，其證據證
明力之取捨，難謂符合證據法則。三、原判決謂：現場未查獲交
易之現金，證人林聖峰於第一審羈押訊問時供稱「當天七點多的
時候，黃柏強打電話給我，說要我騎機車先去找他然後再去找他
哥哥甲○○，…甲○○就說我們就先去買水果，然後就去環球旅
店說在該旅店櫃檯叫東西吃，但甲○○身上沒有錢…」，是黃柏
強既身無分文，何來於九十六年九月七日交付二千元向甲○○購
買安非他命之情（原判決第十二頁第二十二頁以下），因認秘密
證人Ａ所言難以採信。然林聖峰係稱「被告」身上沒錢，非「黃
柏強」身上沒錢，且黃柏強於第一審明白供述其當時身上有帶錢
（見第一審卷第一００頁），從而原判決認定黃柏強當時身無分
文，因此推論其不可能以金錢向被告購買安非他命，亦有可議。
四、被告使用之0000000000號電話經通訊監察，內有其與多名人
士語意曖昧之對話，如「你那有嗎？」、「我電話被監聽」、「
等一下我要用半個」、「那個我要一。有阿。有嗎？我拿錢回來
再去找你。有阿有阿，我再回去」、「我等一下去跟你拿好不好
？我沒有耶。我說拿一個。我這邊沒有阿。真的假的？出那麼快
。電話不要講」、「一個不夠嗎？沒有，一張而已。一克？一張
。只有一張喔？這樣不夠喔。不好意思」、「一多少錢？你說實
一喔？半的多少錢？三二。三一就好了。好」等語（見偵卷第五
十三至五十九頁）。倘若非虛，該對話有他人向被告要求購買「
一克」「一張」「半個」之物，及討價還價等內容，是否以暗語
談論毒品交易？被告被查扣之安非他命驗餘總淨重達 34.66公克
，數量非少，是否已超出一般施用毒品者之施用量？如自行施用
，何須大量分裝袋及電子磅秤、分裝鏟等物？以上不利於被告之
證據，原審未綜合審酌，詳加研析，而予割裂觀察，致認上訴人
係無償轉讓安非他命予黃柏強，其證據證明力判斷職權之行使，
能否謂合於證據法則，亦值研酌。本件究竟實情如何，自仍有待
深入詳查探究明白之必要。原審在攸關犯罪事實之認定及上訴人
涉犯罪名成立與否之重要事項，尚未澈查剖析釐清前，率予判決
，其採證難謂無證據調查未盡之違法。上訴意旨指摘原判決關於
此部分違背法令，非無理由，應認此部分有撤銷發回更審之原因
。
二、駁回（與黃柏強共同明知為禁藥而轉讓予「阿立」）部分
查第三審上訴書狀，應敘述上訴之理由，其未敘述者，得於提起
上訴後十日內補提理由書於原審法院，已逾上述期間，而於第三
審法院未判決前仍未提出上訴理由書狀者，第三審法院應以判決
駁回之，刑事訴訟法第三百八十二條第一項、第三百九十五條後
段規定甚明。本件檢察官因被告被訴與黃柏強於九十六年六月間
某日共同轉讓禁藥安非他命予「阿立」部分，不服原審判決，於
九十七年十一月十四日提起上訴，並未敘述理由，迄今逾期已久
，於本院未判決前仍未提出，依上開規定，檢察官之此部分上訴
自非合法，應予駁回。
據上論結，應依刑事訴訟法第三百九十五條後段、第三百九十七
條、第四百零一條，判決如主文。
中    華    民    國  九十八  年    一    月    八    日
                      最高法院刑事第十二庭
                          審判長法官  石  木  欽
                                法官  洪  佳  濱
                                法官  呂  丹  玉
                                法官  段  景  榕
                                法官  林  茂  雄
      本件正本證明與原本無異
                                      書  記  官
中    華    民    國  九十八  年    一    月   十三   日
                                                     ｍ


司法院資訊處製作；財團法人民間司法改革基金會備份。
